最高法院刑事判決　　　　　　　　　　　　　　　八十八年度台上字第七二四五號
　　上訴人　台灣高等法院檢察署檢察官
　　被　告　乙○○○
　　　　　　甲 ○ ○
右上訴人因被告等偽造文書案件，不服台灣高等法院中華民國八十六年十一月十一日
第二審判決（八十六年度上訴字第四四二○號，起訴案號：台灣士林地方法院檢察署
八十六年度偵字第二一九四號），提起上訴，本院判決如左：
    主  文
原判決關於乙○○○部分及甲○○偽造文書部分均撤銷，發回台灣高等法院。
    理  由
本件原判決以公訴意旨略以：被告甲○○於民國八十一年一月二十七日持案外人曾彩
霜所有坐落台北市○○○路○段一九○巷二十三號四樓之房屋所有權狀，至台北縣中
和市○○街二十六號被告乙○○○店內，為案外人宮欽永向乙○○○抵押借款新台幣
（以下同）二百五十萬元，詎乙○○○於設定抵押權後，只交付五十萬元之支票與甲
○○，並言明該等不動產只能借得一百六十萬元，且其中一百萬元是案外人林咨馨（
原名林惠美）先前所借貸云云，乙○○○明知曾彩霜並未向之借款，亦未與甲○○同
來借款，為取得對曾彩霜之債權憑證，於八十一年一月三十一日，在其店內教唆甲○
○偽造曾彩霜簽名署押之切結書，甲○○亦於明知曾彩霜並未借款亦未到場之情，竟
書立「本人以曾彩霜座落於台北市○○○路三九○巷二三號四樓房子乙戶，向乙○○
○小姐抵押借款新台幣一百六十萬元整，並同意於八十一年二月二十六日前清償，恐
空口無憑，特立此書。」之切結書一份，並於立書人下偽造曾彩霜之署押，持以交付
乙○○○，致生損害於曾彩霜。甲○○於收受乙○○○簽發，以台北縣板橋信用合作
社民族分社為付款人、八十一年一月二十七日發票、面額四十萬元之第000000
0號支票，暨以台北縣中和地區農會民享分部為付款人、八十一年一月三十日發票、
面額十萬元之第○二三四九六號支票各一張，竟意圖為自己不法之所有，將之侵占入
己，連同另外五十萬元支票，憑以向案外人高陳月娥借得一百萬元（此部分業經原審
判決確定）。乙○○○於取得上開偽造之切結書後，於八十四年五月二十九日持向台
灣士林地方法院檢察署對曾彩霜控告詐欺，致生損害於曾彩霜。因認甲○○係犯刑法
第二百十六條、第二百十條之罪嫌，乙○○○係犯同罪之教唆罪，並與所犯行使偽造
私文書罪有方法結果之牽連關係，應從一重處斷。經審理結果，認被告等犯罪不能證
明，因而維持第一審諭知被告等此部分無罪之判決，駁回檢察官該部分在第二審之上
訴，固非無見。
按刑法第二百十條之偽造私文書罪，以無制作權人而捏造他人名義，制作不實之文書
內容，足以生損害於公眾或他人為已足。查證人曾彩霜證稱：其係單純賣房子始交付
上開證件，其未曾見過甲○○，不知有借款之情，此次賣屋事後並未成交，事後再次
委託始告成交（見偵卷七十三頁、一四三頁、二七九頁、一審卷八十頁反面），甲○
○亦供明：此次借款係其單獨去借貸，切結書立書人下之曾彩霜為其所簽署云云，而
上開切結書立書人下偽造曾彩霜之署押，應有表示同意以上開房、地設定抵押之意思
，自足以生損害於曾彩霜，似此情形，能否謂非偽造文書，即非無疑。又若上開切結
書係屬偽造，則先前設定抵押之行為，有無另犯偽造文書罪，宜一併審酌。檢察官上
訴意旨指摘原判決關於乙○○○部分及甲○○偽造文書部分不當，尚非全無理由，應
認上述部分有撤銷發回更審之原因。
據上論結，應依刑事訴訟法第三百九十七條、第四百零一條，判決如主文。
中      華      民      國    八十八    年     十二     月     十六     日
                              最高法院刑事第十一庭
                                  審判長法官  莊  登  照
                                        法官  洪  明  輝
                                        法官  蔡  清  遊
                                        法官  黃  一  鑫
                                        法官  林  秀  夫
      右正本證明與原本無異
                                              書  記  官
中      華      民      國    八十八    年     十二     月    二十三    日
